【裁判字號】    89,訴,3051
【裁判日期】    900425
【裁判案由】    回復原狀等
【裁判全文】
臺灣臺北地方法院民事判決  八十九年度訴字第三○五一號
    原      告  甲○○
    訴訟代理人  游開雄律師
    被      告  乙○○○    住台北縣汐止市○○街六巷五弄九號五樓
                己○○      住台北市○○區○○街一一九號三樓
                戊○○      住台北市○○區○○街一一九號三樓
                丙○○      住台北縣汐止市○○○街四巷十六號三樓
                庚○○      住台北縣汐止市○○街六巷五弄九號五樓
                丁○○      住台北縣汐止市○○街六巷五弄九號五樓
    共      同  林永勝律師
    訴訟代理人
右當事人間請求回復原狀等事件，本院判決如左：
    主    文
原告之訴駁回。
訴訟費用由原告負擔。
    事    實
甲、原告方面：
一、聲明：
    被告應連帶給付原告新台幣（下同）六十六萬元及自民國七十四年六月三十日起
    至清償日止，按週年利率百分之五計算之利息。
二、陳述：
（一）原告於七十四年六月三十日與被告乙○○○之先夫，被告己○○、戊○○、丙○○、庚○○、丁○○等之先父即訴外人洪文成約定，將洪文成當時所有坐落
      於台北市○○區○○段二小段三四地號土地暨其上建物門牌號碼台北市○道路
      二十八巷四號二樓房屋之不動產以總價九十五萬元出售予原告，原告是日即付
      訖定金三十三萬元，並言明洪文成應於十日內將產權證件交出以辦理所有權移
      轉登記手續，如其未依約履行，應加倍賠償原告，此有洪文成親筆簽署捺指印
      之收條可稽，詎嗣後洪文成卻遲遲未將上開房地產權資料交付原告，雖經原告
      去函催告，洪文成咸藉詞推諉，終於在七十四、七十五年間遭抵押權銀行即台
      北區中小企業銀行（即台北國際商業銀行）聲請法院強制執行拍定予他人，原
      告多年來因遍尋洪文成不著，延宕迄今，年前始獲悉洪文成業已過世，爰發函
      向其繼承人即被告解除本件買賣契約，並要求加倍返還定金六十六萬元。
（二）債務人所有之上開不動產既被執行查封，依修正後土地登記規則第一百二十八
      條規定，在法院撤銷查封前，登記機關不得准許申請移轉登記，故債權人請求
      債務人辦理該不動產所有權之移轉登記，係處於給付不能之狀態，法院自不得
      命為移轉登記，訴外人洪文成因遲遲未依約於十日內將系爭不動產資料交予原
      告辦理所有權移轉登記手續，致遭院查封拍賣，揆諸前揭決議意旨，訴外人洪
      文成之給付已陷於不能，此因可歸責於訴外人洪文成之事由致給付不能，依民
      法第二百五十六條規定，原告自得主張解除系爭買賣契約，而依繼承之法則向
      其繼承人全體即被告為解除契約之意思表示，復依民法第二百四十九條第三款
      ：「契約因可歸責於受定金當事人之事由，致不能履行時，該當事人應加倍返
      還其所受定金。」及第二百五十九條第五款：「契約解除時，當事人雙方回復
      原狀之義務除法律另有規定或契約另有訂定外，依左列規定：二、受領之給付
      為金錢者，應附加自受領時起之利息償還之。」（原告書狀雖均載第三百五十
      九條第五款，然此應為第二百五十九條第五款之誤）及民法第一千一百五十三
      條第一項等規定，請求被告連帶加倍返還所受領之定金即六十六萬元及自受領
      時七十四年六月三十日起之法定遲延利息。
三、對被告抗辯之陳述：
（一）原告所提之收條，係訴外人洪文成所親自出具，此即表示洪文成與原告就該收
      條之內容已達成合意，且洪文成於台灣台北地方法院檢察署七十六年偵字第二
      八二０號侵占案件訊問期日中已經自承：「：：：後來因雙方和解，我同意將
      我的房子過戶給甲○○：：：」即可知悉。
（二）系爭收條雖迭經  鈞院函送內政部警政署刑事警察局、法務部調查局及憲兵學
      校等鑑定機關鑑定筆跡及指紋，固均遭以「洪文成」簽名筆劃簡單，特徵不明
      顯及指紋紋線模糊不清致無法鑑定，然據以下各點，亦足堪認上開收條形式及
      實質俱屬真正：
  １、系爭收條及洪文成於七十四年八月十日及同年十二月八日所發存證信函，於七
      十六年間原告告訴洪文成涉嫌侵占等罪案件中，即均已狀呈偵查檢察官（參台
      灣台北地方法院檢察署七十六年度偵字第二八二○號偵查卷宗參照）足認上開
      證據絕非原告事後所偽造。
  ２、洪文成於前揭偵查案中，曾自承「：：：我在七十五年夏天跟甲○○談妥將我
      名義大道路二十八巷四號二樓之房屋過戶給他抵付會款：：：」（前揭卷第十
      七頁背面）「：：：後來因為雙方和解，我同意將我的房屋過給甲○○：：：
      」（同前卷第五十一頁背面）亦足徵原告與洪文成確已達成以部分積欠會款抵
      充系爭房屋部分買賣價金之事實。
  ３、原告與洪文成於七十四年六月三十日簽訂系爭收條後，因洪文成未依約交付相
      關證件以供辦理過戶手續，原告遂於同年八月五日發函催告，洪文成旋於八月
      十日函覆明確陳稱「台端於七十四年六月三十日與本人洽談買賣房屋，當時並
      未收到台端交付三十三萬元之訂金，如台端願書立買賣付款新台幣三十三萬元
      ，係抵銷本人欠台端全部會款字據，本人當速配合辦理產權移轉登記手續」（
      同前偵查卷第五十四頁），由上業已證實原告與洪文成確於七十四年六月三十
      日簽署系爭收條。原告於同年八月二十日再度發函催告，並就雙方簽定系爭收
      條當時之約定載述綦詳，洪文成亦從未加以反駁，凡此種種，顯足稽系爭收條
      確係洪文成所簽署，且其內容確係雙方合意達成無訛。
（二）洪文成係因所組民間互助會倒會，積欠原告會款，而與原告協議以九十五萬元
      將其當時所有之系爭不動產出售予原告，而簽訂系爭收條時應付之訂金新台幣
      三十三萬元，則以洪文成積欠原告會款債務四十萬六千元中之三十三萬元抵銷
      ，其餘六十二萬元則由原告為其清償台北區中小企業銀行抵押借款五十八萬元
      及積欠利息四萬元，惟洪文成卻於七十四年八月十日來函要求原告須同意將三
      十三萬元抵銷全部積欠之會款，始願配合辦理產權移轉登記手續，片面翻異前
      約，原告認洪文成嚴重違約，遂於同年八月二十日發函催告洪文成儘速依協議
      交付房屋相關證件，詎洪文成置若罔聞，迨同年十二月八日洪文成即再次來函
      通知原告上開房屋業經法院拍賣，終因洪文成違約拒不交付房地產權資料，嗣
      後遭中小企銀聲請法院查封拍賣，而致給付不能，原告自得解除契約請求被告
      加倍返還訂金。
四、證據：提出下列證據為證：
    原證一：被告戶籍謄本乙份；
    原證二：七十四年六月三十日收條乙紙；
    原證三：新莊四支局七十四年八月五日第二十三號存證信函影本乙件；
    原證四：土地暨建物登記謄本乙件（新式）乙份；
    原證五：台北古亭郵局第一五九五、一五九六、一五九七、一五九八、一五九九
            、一六００號存證信函影本乙件；
    原證六：台灣台北地方法院檢察署七十六年度偵字第二八二０號不起訴處分書影
            本乙件；
    原證七：土地暨建築改良物登記簿（舊式）乙份；
    原證八：南港七支郵局七十四年八月十日號第十四號存證信函乙件；
    原證九：南港七支郵局七十四年十二月八日第四一號存證信函乙件；
    原證十：七十二年七月十日洪文成收據乙份，
    並聲請：
   （一）調閱台灣台北地方法院檢察署七十六年度偵字第二八二０號偵查卷宗；
   （二）向台北市松山地政事務所調閱收件日期六十七年八月七日、收件字號松山
         字第四一七六三號抵押權設定全卷，及收件日期七十二年十二月十六日、
         收件字號松山字第四三六０六抵押權設定全卷。
   （三）向松山區戶政事務所調閱洪文成印鑑登記申請書。
   （四）命行鑑定，以查明七十四年六月三十日之收條是否為洪文成所出具。
乙、被告方面：被告未於最後言詞辯論期日到庭，據其前到庭所為之聲明及陳述：
一、聲明：
    原告之訴駁回。
二、陳述：
（一）系爭七十四年六月三十日收條（買賣契約書）乃偽造的：
  １、洪文成在七十四年初已罹患中風，說話不清楚，手腳行動不方便，直至八十一
      年死亡，洪文成於罹患中風後，一般日常生活均需要有人從旁照料，此狀況當
      時親友鄰居均知道，且洪文成生前從未向人提起有買賣房屋之事及收到任何價
      金，被告等亦從未知道被繼承人洪文成生前有與任何人簽定台北市○道路二八
      巷四號二樓之房屋買賣契約，更未有收受有關該房屋買賣之任何價金。買賣房
      屋非一般事務，如有買賣怎會不知道，難到要臨時淪落街頭，訂金三十三萬在
      當時亦非小數目。
  ２、如有買賣系爭房屋，為何不是按照一般常用之房屋買賣契約書為題簽約﹖捨一
      般人之共知共識，竟以收條為名而掩人耳目，已有可議之處。該收條內容寫明
      總價為九十五萬元整，訂金三十三萬元，銀行貸款五十八萬元，訂金加上銀貸
      為九十一萬元（33+58=91），另有四萬元之價差，從何而去，為何未寫明。如
      有買賣，則原告應在現場簽約，然為何未見到原告之任何簽名蓋章﹖應是偽造
      的，所以不能簽名蓋章，怕有刑責，所以就算是契約，如此只有一方簽章，怎
      能謂契約成立﹖收條末之立收款人不是洪文成且洪文成也未簽收款，且洪文成
      行動不便，如何能簽名蓋章蓋指印﹖所以均不是真正的。立收條人與立收款人
      的意義是不同的，該收條可能是原告為達成某種欺騙目的而臨時假造的，所以
      才漏洞百出，前後矛盾。
（二）買賣過程有違常態應查明：
  １、如原告給付訂金三十三萬元，卻未要賣方洪文成提供相關權狀交由原告或代書
      收執，實有違常理，因訂金三十三萬元就如同一次給付所有買賣價金，因其餘
      為銀貸五十八萬元（33+58=91），原告與洪文成又非親非故，怎可能錢都付了
      而最重要之權狀或印鑑證明都未有交付任何一項供原告收執，此訂金非一般小
      訂，也未約定何日交屋，原告何不乾脆說收條是點收交屋同意書。
  ２、簽約時有無第三人在場﹖何時﹖上午、下午或晚上﹖何處場所簽約﹖訂金三十
      三萬元是以何種方式交付﹖該收條為何人所寫﹖
  ３、該收條署名之洪文成究竟是否為被告之被繼承人所簽﹖或另有同名同姓之第三
      人﹖在該收條未有任何相關佐證﹖如何認定﹖
（三）買賣之後續情形：
      原告如真有與被告之被繼承人洪文成發生買賣關係，為何於其所附之七十四年
      八月五日新莊郵局存證信中，聲明逾期將依法辦理，卻從未向法院提出告訴或
      聲請保全程序，卻遲到現在才來起訴﹖該屋於七十三年七月間已遭假扣押登記
      ，則七十四年六月三十日間如有買賣怎不知該屋產權過戶會有問題﹖契約中也
      未寫明如何處理查封﹖原告應非無一般買賣房屋常識，又豈會糊里糊塗什麼產
      權都不查，就簽約付巨款﹖
（四）被告等原住台北市○道路二八巷四號二樓，七十五年間因上述房屋被法拍才遷
      至台北市○道路七十一號二樓，直至八十五年遷往汐止等地。而原告於七十五
      年間因民間互助會糾紛，曾來被告台北市○道路七十一號二樓住處，擾亂被告
      戊○○之訂婚喜宴；被告也與洪文成之大哥洪水隆認識且住同一條巷子，真要
      找被告不會找不到，原告所言乃無的放矢，不足採信。
三、證據：提出土地暨建築改良物舊式謄本乙份，並聲請就原告提出七十四年六月三
          十日之收條命行鑑定。
    理    由
甲、程序方面：
    本件被告經合法通知，未於言詞辯論期日到場，核無民事訴訟法第三百八十六條
    所列各款情形，爰依原告之聲請，由其一造辯論而為判決。
乙、得心證之理由：
一、原告起訴主張其於七十四年六月三十日與被告之被繼承人洪文成簽定買賣契約，
    約定洪文成將其所有坐落於台北市○○區○○段二小段三四地號土地暨其上建物
    台北市○道路二十八巷四號二樓房屋以總價九十五萬元之價格出賣予原告，原告
    簽約當時即付訖訂金三十三萬元，並言明洪文成應於十日內將產權證件交出以辦
    理所有權移轉登記手續，如未依約履行，應依訂金數額加倍賠償原告。洪文成經
    原告去函催告仍藉詞推諉，終至上開不動產於七十四年、七十五年間遭抵押權人
    聲請法院強制執行並拍賣予訴外人。嗣洪文成過世，被告乙○○○為洪文成之配
    偶，被告己○○、戊○○、丙○○、庚○○及丁○○為洪文成之子女，自應繼承
    洪文成之債務，對繼承之債務應負連帶清償責任。上開不動產既經查封拍賣，則
    被告移轉上開不動產所有權之義務已陷於給付不能，而此乃屬可歸責於洪文成之
    事由，爰依民法第二百五十六條規定解除系爭買賣契約，並依民法第二百四十九
    條第三款、第二百五十九條第二款及第一千一百五十三條第一項規定，訴請被告
    連帶返還原告六十六萬元及自受領時即七十四年六月三十日起至清償日止按週年
    利率百分之五計算之法定遲延利息等語。
二、被告則以洪文成自七十四年初即已罹患中風，至八十一年間死亡，則洪文成於七
    十四年六月間如何簽立原告所提出七十四年六月三十日之收條；原告所稱洪文成
    將上開不動產出售予原告乙節，從未聽洪文成提起，被告從不知情，更未知悉洪
    文成有收取原告三十三萬元訂金之情事，否認原告所提出之收條為真正。依該收
    條所載，買賣總價為九十五萬元，訂金三十三萬元，銀行貸款五十八萬元，合計
    九十一萬元，如何解釋其中四萬元之價差；且如原告與洪文成間確就上開不動產
    成立買賣契約，為何未簽立買賣契約，僅立收條；該收條復僅有洪文成之簽名及
    指印，未見原告之簽名蓋章，亦難認該買賣契約已經成立生效；洪文成亦未立據
    確實收到三十三萬元，可見原告所提七十四年六月三十日之收條為臨時偽造，漏
    洞百出。上開不動產於七十三年七月間已遭假扣押登記，則於七十四年六月三十
    日時為何不知上開不動產會有移轉之問題，且如確有原告所稱之買賣關係存在，
    則為何原告未向法院提出告訴或聲請保全程序等語資為抗辯。
三、原告主張坐落於台北市○○區○○段二小段三四地號、應有部分四分之一土地暨
    其上建物門牌號碼台北市○道路二八巷四號二樓房屋之不動產原為被告之被繼承
    人洪文成所有，洪文成於八十一年間過世，被告乙○○○為訴外人洪文成之配偶
    ，被告己○○、戊○○、丙○○、庚○○及丁○○為訴外人洪文成之子女之事實
    ，為被告所自認，並據原告提出戶籍謄本、土地暨建物登記謄本為證，堪信為真
    實。原告主張其與洪文成就上開不動產有買賣關係存在，被告則否認之，則本件
    首應審究者為原告所提出七十四年六月三十日之收條是否為洪文成所出具。
四、按私文書應由舉證人證其為真正，民事訴訟法第三百五十七條定有明文。被告否
    認原告所提出收條之真正，自應由原告就該收條為真正負舉證責任，經查：
（一）經本院將七十四年六月三十日收條、七十二年二月十日借據、洪文成六十七年
      七月十日印鑑登記申請書及台灣台北地方法院檢察署七十六年度偵字第二八二
      ０號偵查卷宗送內政部警政署刑事警察局、法務部調查局及憲兵學校，鑑定關
      於七十四年六月三十日收條洪文成之簽名是否其本人所為及指紋是否為其本人
      所有；上開鑑定單位關於指紋方面認為七十四年六月三十日之收條洪文成名下
      之指紋因紋線模糊不清且面積過小，無法辨認指紋特徵。關於洪文成簽名字跡
      之因送鑑定之七十四年六月三十日收條、七十二年二月十日收據及洪文成六十
      七年七月十日印鑑登記申請書之「洪文成」筆跡，簽名筆畫簡單，特徵點不明
      顯，且有做作模仿之虞，台灣台北地方法院檢察署七十六年度偵字第二八二０
      號偵查卷宗七十六年二月二十七日訊問筆錄洪文成之簽名，為其當庭所書寫字
      跡，亦有失真之處，無法比對，此有內政部警政署刑事警察局八十九年十月二
      十五日刑鑑字第一五七三一九號函、八十九年十二月十一日（八九）刑鑑字第
      一九三一０八號函、九十年三月三十一日（九十）刑鑑字第三八二五０號函、
      憲兵學校九十年二月十六日（九十）執正字第０七七六號函及法務部調查局八
      十九年十一月二十一日（八九）陸（二）字第八九０八六六二二號函在卷可稽
      。
（二）原告所提出七十四年六月三十日之收條係記載「茲收到所有坐落台北市○道路
      二十八巷四號二樓房屋包括土地持分額全部售與甲○○先生總價為新台幣玖拾
      伍萬元整，簽寫時應付訂金新台幣參拾參萬元整已收訖。本房屋買賣條件如后
      ：一、前向北區中小銀行抵押貸款新台幣伍拾捌萬元正，本金由雙方當事人會
      同付清。：：：」原告於七十六年間以洪文成、被告乙○○○涉嫌侵占、背信
      、恐嚇等罪嫌，向台灣台北地方法院檢察署提出告訴，訴外人洪文成於該偵查
      案件七十六年二月二十七日訊問期日供稱：「：：：我在七十五年夏天時跟甲○○談妥將我名義大道路二十八巷四號二樓之房屋過戶給他抵付會款，會款二
      十二萬元，房屋賣給他八十多萬元，因為連他所招來六員共六十六萬，因房屋
      本來就貸款五十五萬元，我尚欠約三十一萬元，已經沒有錢償還，結果他不要
      房屋。」原告於該訊問期日陳稱：「他們確實要將房屋過戶給我們會員分，但
      房屋有抵押貸款及稅金負擔的問題，雙方談不攏。」洪文成於七十六年四月七
      日訊問筆錄：「我原先收取會錢有交甲○○，有交一月份、五月份，另外還有
      交給他一萬元。後來因雙方和解我同意我的房屋過給甲○○，我就將收來的死
      會會錢交與其他會員。」原告於該期日則稱：「原先是以我的名義承受房屋，
      待房屋出售後我再將錢分與其他四個會員。」業據調取台灣台北地方法院檢查
      署七十六年度偵字第二八二０號偵查卷宗核閱屬實。據原告提出之新莊四支郵
      局存證信函，原告於七十四年八月五日催告洪文成於文到七日內將上開不動產
      之所有證件備齊交由代書辦理過戶移轉手續。附於上開偵查卷宗之七十四年八
      月十日南港七支郵局第十四號、七十四年十二月八日南港七支郵局第四一號存
      證信函，其上分別記載「寄件人：洪文成；收件人：甲○○。敬啟者：台端於
      七十四年六月三十日與本人洽談買賣房屋，當時並未收到台端交付新台幣參拾
      萬參萬元之訂金，如台端願書寫買賣付款新台幣參拾參萬元，係抵銷本人欠台
      端之全部會款字據，本人當速配合辦理產權移轉登記手續，盼台端明察。」「
      寄件人：洪文成；收件人：甲○○。敬啟者：本人積欠台端會款，原欲將本人
      所有之大道路二八巷四號二樓房屋，移轉登記給台端，但屢次皆未談妥，終被
      台北區中小企銀聲請台北地方法院拍賣，特此通知台端，速向法院聲請參與分
      配，七十四年民執戊字第九五五四號。」原告於本院亦提出與上開南港七支郵
      局第十四號、第四十一號存證信函相同內容之存證信函。
（三）經本院將上開文件送法務部調查局、憲兵學校及內政部警政署刑事警察局鑑定
      ，上開鑑定機關之鑑定意見為系爭七十四年六月三十日收條上蓋印之指紋紋線
      模糊不清且面積過小，無法辨認指紋特徵；關於洪文成之簽名筆跡則以特徵不
      明顯且有做作模仿之處，無法比對七十四年六月三十日收條上指紋是否為洪文
      成所有、其上洪文成之簽名是否為洪文成所書寫。再者，洪文成於上開偵查案
      件七十六年二月二十七日訊問筆錄係稱，其原係要將其所有之上開不動產所有
      權移轉登記予原告抵付會款，房屋總價為八十多萬元，貸款金額為五十五萬元
      ，尚欠三十一萬元，但後來原告不要上開不動產。原告於該期日亦稱洪文成確
      實有要將上開不動產移轉登記予原告，但房屋有抵押貸款及稅金負擔的問題，
      致原告與洪文成未談攏。可見洪文成於上開偵查案件七十六年四月七日訊問期
      日所稱其同意將系爭不動產移轉登記予原告，僅係洪文成為抵償其對原告之會
      款債務同意將上開不動產所有權移轉登記予原告。但嗣後因房屋有抵押貸款及
      稅金之問題，因此導致關於移轉上開不動產之總價、抵償之會款金額若干等問
      題，與原告間並未達成一致。故原告與洪文成分別於上開偵查案件七十六年二
      月二十七日訊問期日稱後來因抵押貸款及稅金負擔未談攏、原告不要房子等語
      。至於原告於上開偵查案件七十六年四月七日訊問期日所稱原先是以原告名義
      承受房屋，但房屋出售後再將錢分給其他會員等語。應係指原告與洪文成談妥
      後，原告如何處理其與其他合會會員的問題，尚難僅以該句話即認原告與洪文
      成達成如原告提出系爭七十四年六月三十日收條記載之協議。原告於七十四年
      八月五日寄發存證信函予洪文成要求儘速將上開不動產所有權移轉之證件交予
      原告。洪文成則於七十四年八月十日寄發存證信函予原告言明七十四年六月三
      十日雖有洽談買賣上開不動產之事宜，但當時並未收到原告所稱三十三萬元訂
      金，並稱如原告願書立付款三十三萬元，係抵償洪文成積欠原告之全部會款，
      洪文成當儘速配合辦理移轉登記手續。洪文成再於七十四年十二月八日發函予
      原告，稱其因積欠原告會款，本欲將上開不動產所有權移轉登記予原告，但屢
      次皆未談妥等語。是洪文成於七十四年八月十日給予原告之存證信函已經敘述
      七十四年六月三十日雖曾與原告洽談上開不動產買賣事宜，但如原告同意將付
      款之三十三萬元抵付洪文成對原告所有之會款債務，方願意將上開不動產所有
      權移轉登記之證件交付原告、將不動產所有權移轉登記予原告，然原告並未提
      出辦理上開不動產移轉登記之文件。洪文成復於七十四年十二月間發函原告再
      次重申其與原告多次洽談均未談妥上開不動產之買賣事宜，現該不動產已遭拍
      定，請原告儘速參與分配。又，洪文成於七十六年二月二十七日訊問期日稱上
      開不動產其要賣給原告八十多萬元，連原告招來的會員洪文成積欠之會款計六
      十六萬元，積欠原告個人之會款金額為二十二萬元，上開不動產本來就貸款五
      十五萬元，尚欠三十一萬元。然據系爭七十四年六月三十日收條系爭不動產之
      出售價格為九十五萬元，銀行抵押貸款有五十八萬元，原告稱所謂以會款抵償
      之訂金為三十三萬元。則洪文成所述之情形，與原告所提出系爭七十日年六月
      三十日之收條記載內容並不相符。
（四）從而，原告既未證明其所提出之系爭七十四年六月三十日收條為原告所簽名或
      蓋印指印。而由原告與洪文成於系爭收條日期七十四年六月三十日後約隔一年
      半至二年之上開陳述、及洪文成分別於七十四年八月十日、八十七年十二月八
      日寄發予原告之存證信函亦可知，洪文成雖曾承諾要將上開不動產所有權移轉
      登記予原告，但因有抵押貸款等問題而未談妥上開不動產所有權移轉事宜，即
      原告與洪文成就上開不動產之買賣價金若干並未達成一致，而依民法第三百四
      十五條第二項規定，買賣契約必須當事人就標的物及其價金互相同意方為成立
      ，則原告與洪文成就上開不動產並未達成買賣契約，原告與洪文成間就上開不
      動產並無買賣法律關係存在，則原告向洪文成之繼承人即被告以給付不能為由
      解除上開不動產買賣契約並請求返還定金六十六萬元，自無理由。至於原告所
      稱其於七十四年八月二十日發函予洪文成詳細敘述七十四年六月三十日簽立系
      爭七十四年六月三十日收條之情形，洪文成對此並未提出反駁，可見洪文成確
      有簽署系爭七十四年六月三十日收條云云。然洪文成已於七十四年十二月間發
      函予原告稱其與原告就上開不動產之買賣並未談妥，且原告所稱洪文成未於原
      告認為之時間內提出反駁，亦僅係洪文成單純之沈默，尚難認為其同意該存證
      信函之內容。
六、綜上所述，原告既未證明其與訴外人洪文成就上開不動產有系爭七十四年六月三
    十日收條上記載內容之買賣契約存在，則原告以系爭不動產已遭法院查封拍賣被
    告給付不能為由，依民法第二百五十六條規定解除系爭契約，並依民法第二百四
    十九條第三款、第二百五十九條第五款規定訴請被告給付六十六萬元及自七十四
    年六月三十日起至清償日止按週年利率百分之五計算之利息，自無理由，不應准
    許，應予駁回。
七、原告聲請本院向台北市松山區地政事務所調閱收件日期六十七年八月七日、收件
    字號四一七六三抵押權設定全卷及收件日期七十二年十二月十六日、收件字號松
    山字第四三六０六抵押權設定全卷，以作為鑑定系爭七十四年六月三十日收條是
    否確為洪文成所出具，惟此二份抵押權設定卷宗已逾保存年限，已依規定銷毀，
    此有台北市松山地政事務所八十九年十二月七日北市松三字第八九六二０二五一
    ００號函在卷可稽，本院自無法調取該卷宗資料送請鑑定。因本案事證已臻明確
    ，兩造其餘主張陳述及所提之證據，均毋庸再予審酌，附此敘明。
八、結論：原告之訴為無理由，依民事訴訟法第三百八十五條第一項前段、第七十八
    條，判決如主文。
中      華      民      國      九十    年      四      月    二十五    日
                            民事第二庭法      官  黃書苑
右為正本係照原本作成
如對本判決上訴，須於判決送達後廿日內向本院提出上訴狀
中      華      民      國      九十    年      四      月    二十六    日
                                      法院書記官  蔡梅蓮


司法院資訊處製作；財團法人民間司法改革基金會備份。
